【裁判字號】    90,訴,417
【裁判日期】    900912
【裁判案由】    違反電業法
【裁判全文】
臺灣嘉義地方法院刑事判決                            九十年度訴字第四一七號
    公  訴  人  臺灣嘉義地方法院檢察署檢察官
    被      告  乙○○
右列被告因違反電業法案件，經檢察官提起公訴（九十年度偵字第三九六五號），本
院判決如左：
    主  文
乙○○以電錶箱後之電線與其自設之接地線併用於單相二二○Ｖ電容器上使用之方法
，致使電度錶計度失效不準，處有期徒刑肆月，如易科罰金，以佰元折算壹日。緩
刑貳年。
    事  實
一、乙○○以經營養殖漁業為業，為減省電費開支以減低成本，竟意圖為自己不法之
    所有，於民國八十八年十一月起，至八十九年十月止，在嘉義縣東石鄉○○○段
    六○五之三地號處，擅自將其所使用電號為00－0000－00－0號之電錶
    錶箱後之電線與其自設之接地線併用於單相二二○Ｖ電容器上使用，致使電度錶
    計度失效不準，以達其竊取電流使用之目的。嗣因臺灣電力公司（下簡稱臺電公
    司）發現用電量有異常，乃於八十九年十一月十五日下午一時三十分許，指派案
    外人蔡明宏前往上揭住處始查獲上情，經核算其共竊得一萬四千二百七十三度（
    起訴書誤植為二萬八千八百度）電流使用（應追償電費新台幣八萬四千八百五十
    四元）。
二、案經臺灣嘉義地方法院檢察署檢察官自動檢舉偵查起訴。
    理  由
一、右揭事實，業據被告乙○○坦承不諱，核與證人即臺電公司嘉義區營業處用電稽
    查股稽查員丙○○、甲○○於本院審理時證述之情節相符，並有臺電公司用電實
    地調查書、追償電費計算單各一份及現場照片四禎附卷可資佐證，本案事證明確
    ，被告犯行堪以認定。
二、查被告乙○○於右揭時、地擅自將其所使用之前開電錶錶箱後之電線與其自設之
    接地線併用於單相二二○Ｖ電容器上使用，致使電度錶計度失效不準，核其所為
    ，係犯電業法第一百零六條第三款之竊電罪。爰審酌被告之品行、素行、犯罪之
    動機、目的乃為貪圖小利、手段、所生危害、所竊得之度數及犯罪後態度等一切
    情狀，量處如主文所示之刑，並諭知易科罰金之折算標準，以資懲儆。復被告前
    未曾受有期徒刑之宣告，此有臺灣嘉義地方法院檢察署刑案資料查註紀錄表、臺
    灣高等法院被告全國前案紀錄表各乙份在卷可稽，其因一時衝動，短於思慮，致
    觸犯本案犯行，經此刑之教訓，當知所警惕，而無再犯之虞，本院認前開對其宣
    告之刑，以暫不執行為適當，爰併宣告緩刑二年，以啟自新。
三、公訴意旨另以：被告乙○○意圖為自己不法之所有，於八十八年十一月起，至八
    十九年十月止，在嘉義縣東石鄉○○○段六○五之三地號處，擅自將其所使用電
    號為00－0000－00－0號電錶之Ａ箱蓋上之封印所撬開，與其自設之接
    地線併用於單相二二○Ｖ電容器上使用，致使電度錶計度失效不準，因認被告涉
    有刑法第一百三十八條之損壞公務員職務上委託第三人掌管之文書罪云云。按犯
    罪事實應依證據認定之，無證據不得推定其犯罪事實；又不能證明被告犯罪者，
    應諭知無罪之判決；刑事訴訟法第一百五十四條、第三百零一條第一項分別定有
    明文。又犯罪事實之認定，應憑真實之證據，倘證據是否真實尚欠明確，自難以
    擬制推測之方法，為其判斷之基礎；而認定犯罪事實之證據係指足以認定被告確
    有犯罪行為之積極證據而言，該項證據自須適合於被告犯罪事實之認定，始得採
    為斷罪資料，最高法院五十三年著有臺上字第六五六號、二十九年上字第三一０
    五號判例。訊據被告堅詞否認涉有上揭犯行，辯稱：伊係自己亂接電線，並未破
    壞電錶上之封印等語。經查：證人丙○○、甲○○雖於偵查中及本院調查中分別
    證述：「乙○○將電表箱封印鎖敲開，將裡面之結線改變，使電表計算失準，：
    ：：」等語（見臺灣嘉義地方法院檢察署八十九年度發查字第五七三號卷第二九
    頁背面）、「（問：被告有無撬開電錶箱的痕跡？）有，照片上的鎖就是封印鎖
    ，當時有被拆過的痕跡」、「（問：本件被告如何竊電？）他（即被告）利用電
    容器改變線路使電錶失準來竊電，要改變線路一定要打開封印鎖」、「（問：封
    印打開過的痕跡是否很容易看得出來？）沒有打開封印也可能竊電，但本件我們
    確定被告有打開封印鎖」、「被告把電錶箱內三條線路中的其中兩條線對調」、
    「因為要使用電容器一定要將裡面的兩條線路對調才可以」等語；惟其二人嗣後
    又證稱：「（問：你們當初去的時候被告有無承認他打開封印鎖？）我們現場沒
    有問他，但我們測得不平衡電流」、「沒有打開也有可能，要竊電使電錶失準的
    方式有很多種，也可能在電錶箱後面的電線動手腳」、「被告說的狀況也有可能
    ，要使用電容器也不一定要打開電錶箱，但我們有測到不平衡電流，但不一定要
    打開電錶箱才能測到不平衡電流」等語（均見本院九十年八月三十一日審判筆錄
    ），準此，使電度錶計度失效不準之方式非一，非必出於打開電錶箱之封印鎖一
    端乙情，應堪認定；參以被告於遭查獲時所拍攝之照片，該電錶箱上之封印鎖並
    未有明顯曾遭打開過之痕跡（見臺灣嘉義地方法院檢察署八十九年度發查字第五
    七三號卷第三一頁之上方照片），是被告上開所辯，尚堪採信。揆諸前揭說明，
    自難僅憑被告於本件該當電業法第一百零六條第三款之竊電罪，即遽認被告之行
    為亦涉有刑法第一百三十八條之損壞公務員職務上委託第三人掌管之文書罪，此
    外，查無其他積極證據足資證明被告有公訴人所指此部分之犯行，惟公訴人認此
    部份與前開起訴論罪部分有牽連犯裁判上一罪之關係，爰不另為無罪之諭知，附
    此敘明。
據上論斷，應依刑事訴訟法第二百九十九條第一項前段，電業法第一百零六條第三款
，刑法第十一條前段、第四十一條第一項、第七十四條第一款，罰金罰鍰提高標準條
例第一條前段、第二條，判決如主文。
本案經檢察官陳連發到庭執行職務。
中      華      民      國    九十      年      九      月     十二     日
                                臺灣嘉義地方法院刑事第一庭
                                        法  官  黃  仁  勇
右正本證明與原本無異。
如不服本判決，應於判決送達後十日內向本院提出上訴狀( 應附繕本 )。
中      華      民      國    九十      年      九      月     十四     日
                                        書記官  呂  權  芳
附錄：
電業法第一百零六條：
有左列行為之一者為竊電，處五年以下有期徒刑、拘役或五百元以下罰金：
一、未經電業供電而在其供電線路上私接電線者。
二、繞越電度表或其他計電器，損壞或改動表外之線路者。
三、損壞或改變電度表、無效電力計、其他計電器之構造，或以其他方法使其失效不
    準者。
四、在電價較低之線路上，私接電價較高之電器者。
五、包燈用戶，在原定電燈盞數及瓦特數以外，私自增加盞數或瓦特數者。


司法院資訊處製作；財團法人民間司法改革基金會備份。
